臺灣高雄地方法院刑事判決　　　　　　　　　　　　　九十年度訴字第二七一號
　　公　訴　人　臺灣高雄地方法院檢察署檢察官
　　被　　　告　甲○○
右列被告因詐欺等案件，經檢察官提起公訴（九十年度偵字一八五九五號），本院判
決如左：
    主  文
甲○○連續意圖為自己不法之所有，以不正指令輸入電腦相關設備，製作財產權之得
喪、變更紀錄，而取得他人財產，處有期徒刑壹年。緩刑參年。八十八年十一月二十
四日、八十八年十一月二十五日及八十八年十一月二十六日之高雄市第三信用合作社
取款憑條存戶簽章上「乙○○」之印文各壹枚，均沒收。
    事  實
一、甲○○於民國（下同）八十二年進入高雄市第三信用合作社三多分社擔任櫃員，
    負責電腦操作及櫃臺收付客戶提存款款項及匯款等業務，於八十五年調至高雄市
    第三信用合作社一心分社擔任助理員職務。因積欠他人債款無力償還，乃基於意
    圖為自己不法之所有之概括犯意，於八十八年十一月二十日下午三時許，趁其至
    三多分社協助同事處理業務之機會，利用不知情之同事蕭秀枝電腦尚未簽退之際
    ，先鍵入另一已調職同事葉三豐之密碼「一四」，又依據其原在三多分社辦理時
    得悉客戶乙○○、郭崑崙、鍾國清、邱雪嬪、周伊莉、莊榮輝、徐雍傑等七人之
    姓名之機會，鍵入上開七人之姓名而查得渠等之帳號。甲○○旋即基於偽造準私
    文書之犯意，輸入乙○○之帳號及存摺號碼，並將電腦內乙○○存摺之相關資料
    （帳號為０１３─００４─0000000─２），覆蓋在其所有而現已作廢之
    存摺磁條上，而偽造乙○○之存摺磁條資料，嗣並連續以指令輸入電腦，將存戶
    郭崑崙（０１３─０１１─0000000─１）一筆未到期新台幣（下同）五
    萬元定期存單解約，以中途解約方式提領現金（本金扣除提前解約利息一千四百
    九十元，剩四萬八千五百零九元）、存戶鐘國清（０１３─０１１─00000
    00─２）到期尚未解約定期存單（本金三十萬元、利息一萬三千八百九十五元
    ）、存戶邱雪嬪（０１３─０１１─０４６１８２─５）到期尚未解約定期存單
    （本金一百萬、利息三萬九千二百四十三元）、存戶乙○○（０１３─０１１─
    ０５６４００─３）到期尚未解約定期存單（本金六十萬元、利息一萬四千八百
    九十三元）、存戶周伊莉（00000000000000000）到期尚未解
    約定期存單（本金六萬元、利息一萬一千六百八十三元）、存戶莊榮輝（０１３
    ─０１５─0000000─６）到期尚未解約定期存單（本金三萬元、利息六
    千六百七十五元）、存戶徐雍傑（０１３─０１６─0000000─７）到期
    尚未解約定期存單（本金二萬四千九百五十三元、利息二千一百三十一元），七
    筆定期存款金額計二百一十五萬一千九百八十二元，皆辦理解約提領動作，使高
    雄市第三信用合作社電腦設備陷於錯誤，認係上開存戶解約而將上開款項解約，
    復再連同乙○○帳戶內原有九千六百四十四元之利息，合計二百一十六萬一千六
    百二十六元，以不正指令輸入電腦，透過電腦轉帳方式，使電腦陷於錯誤，而將
    上開金額分三筆匯入乙○○之帳戶內（分為九十萬元二筆、另一筆為三十五萬一
    千九百八十二元），而取得他人財產，足生損害於乙○○、郭崑崙、鍾國清、邱
    雪嬪、周伊莉、莊榮輝、徐雍傑等七人。嗣於隔週星期一，甲○○在高雄市○○
    路，利用不知情印章店店員，偽刻乙○○印鑑，並蓋於前揭存摺內客戶欄內，偽
    造乙○○之存摺之私文書，足生損害於乙○○。
二、甲○○於完成轉帳及偽造乙○○之存摺後，復基於意圖為自己不法所有及偽造文
    書之概括犯意，將上開存摺及印章交由不知情之不詳姓名成年友人，委託其於八
    十八年十一月二十四日、八十八年十一月二十五日、及八十八年十一月二十六日
    由，前往苓雅分社、瑞祥分社、青年分社，代為填寫及蓋用「乙○○」印文於三
    張取款憑條上，而連續偽造屬私文書性質之取款憑條，再連同前開偽造乙○○存
    摺、印鑑交給予苓雅分社、瑞祥分社、青年分社之承辦人員，以提款之方式而行
    使之，致使各該分社職員陷於錯誤，而分別交付七十五萬六千元、八十六萬五千
    元及五十四萬六百二十六元予該不知情之不詳姓名成年友人，再轉交甲○○，足
    以生損害於乙○○及上開合作社對金融管理之正確性，以供償還債款之用。嗣經
    客戶郭崑崙於同年月二十七日欲領取利息未獲，始發現上情。
三、案經法務部調查局高雄市調查處報請臺灣高雄地檢察署檢察官偵辦起訴。
    理  由
一、右開犯罪事實，業據被告甲○○於調查局、偵查中及本院審理時皆坦承不諱，核
    與證人即高雄市第三信用合作社稽核室員工林建成證述情節大致相合，復有高雄
    市第三信用合作社葉三豐櫃員檔案資料影本乙份、高雄市第三信用合作社存戶乙
    ○○帳戶０１３─００４─0000000─２號開戶印鑑、交易明細及相關取
    款憑條資料影本各乙份、高雄市第三信用合作社存戶郭崑崙、乙○○、鍾國清、
    邱雪嬪、周伊莉、莊榮輝、徐雍傑等七筆定存單資料影本各乙份、甲○○在高雄
    市第三信用合作社第０１３─００３─0000000─０一號帳戶交易明細及
    報告書影本各乙份及資金流向一覽表乙份等附卷佐證，本件事證明確，被告犯行
    堪認定。
二、按錄音、錄影或電磁紀錄，藉機器或電腦之處理所顯示之聲音、影像或符號，足
    以為表示其用意之證明者，亦以文書論。而稱電磁紀錄，指以電子、磁性或其他
    無法以人之知覺直接認識之方式所製成之紀錄，而供電腦處理之用者，刑法第二
    百二十條第二項、第三項定有明文。準此，存摺磁條係將無形之電磁紀錄存置於
    特製之塑膠片上，電磁紀錄物係在永續狀態中，記載於磁帶等物體上之意思或觀
    念，雖其係以無形之正負磁氣存在，但可藉由機器或電腦程式將其紀錄予以顯現
    ，自應屬該條所規範之準私文書。又按查郵政存簿儲金簿及華南商業銀行活期儲
    蓄存摺簿為刑法第二百十條之私文書，最高法院二十七年度上字第二九四九號判
    例意旨可資參照。按取款憑條係銀行為便利存款人取款而印好任人索取填寫，非
    可流通市面得以自由轉讓，屬私文書之一種，最高法院四十九年台上字第一四○
    九號亦著有判例可資參照。核被告所為，係犯刑法第二百十六條、第二百十條之
    偽造私文書罪、同法第三百三十九條之三第一項之篡改電腦資料詐欺罪，及同法
    第三百三十九條第一項之詐欺取財罪。被告利用不知情之店員偽造乙○○印章及
    利用不知情之友人偽造取款憑條，並持存款憑條及存摺提款行使，均為間接正犯
    。被告先偽造磁條，進而偽造存摺，雖先後有二個偽造行為，惟其仍屬一犯意接
    續多次行為，侵害一法益，應為接續犯，屬單純一罪。其於自己已作廢之存摺及
    取款憑條上蓋用「乙○○」之印章之偽造印文行為，均為偽造私文書之部分行為
    ；又其偽造該私文書後復持以行使，其偽造之低度行為，應為行使上開偽造私文
    書之高度行為所吸收，均不另論罪。被告以一行使行為，同時行使偽造之存款憑
    條及存摺，觸犯構成要件相同之罪名，為同種想像競合犯。又其先後多次以不正
    指令輸入電腦、偽造存摺暨存款憑條及詐欺領款犯行，時間緊接手法相同觸犯同
    一罪名，顯係各基於概括之犯意為之，為連續犯，應各依刑法第五十六條論以一
    罪。再上開三罪間，有方法結果之牽連關係，應依刑法第五十五條規定，從一重
    論以連續篡改電腦資料詐欺罪。至公訴人雖未就刑法第三百三十九條第一項詐欺
    取財之犯行載明於起訴書，惟被告此部分之犯行與前揭行使偽造私文書犯行部分
    ，有牽連犯裁判上一罪之關係，為同一案件，為起訴效力所及，本院自應就此部
    分之犯行併予審理。爰審酌被告僅因欠款，即利工作機會篡改客戶資料詐取現金
    、犯罪所生之損害並非輕微，惟念及犯罪後坦承犯行，態度良好且已賠償該銀行
    損失，此有同意書一紙附卷可憑等一切情狀，量處如主文所示之刑。又被告前未
    曾受有期徒刑以上刑之宣告，此有臺灣高等法院被告全國前案紀錄表附卷可按，
    因一時失慮，偶罹刑典，事後已坦承犯行，深具悔意，經此刑之宣告後，應知警
    惕而無再犯之虞，本院因認暫不執行其刑為當，予以宣告緩刑，用啟自新。
三、被告偽造之「乙○○」印章一枚及「乙○○」存摺一本暨其上之偽造乙○○之存
    摺磁條，均未扣案，且被告亦自承已丟棄，又無證據證明仍存在，為避免執行困
    難，爰不予宣告沒收；又八十八年十一月二十四日、二十五日、二十六日之高雄
    市第三信用合作社取款憑條三張客戶簽章上偽造之「乙○○」印文各一枚，均依
    刑法第二百十九條規定沒收之。至被告偽造之前揭三張取款憑條，因被告已向高
    雄市第三信用合作社行使，並非被告所有，依法均不予沒收，併此敘明。
據上論斷，應依刑事訴訟法第二百九十九條第一項前段，刑法第二百十六條、第二百
十條、第三百三十九條第一項、第三百三十九條之三第一項、第五十五條、第五十六
條、第七十四條第一款、第二百十九條，罰金罰鍰提高標準條例第一條前段，判決如
主文。本案經檢察官葉淑文到庭執行職務。
中      華      民      國    九十一      年    五      月    二十三    日
                                臺灣高雄地方法院刑事第七庭
                                    審判長法  官    黃蕙芳
                                          法  官    何秀燕
                                          法  官    張茹棻
右正本證明與原本無異。
如不服本判決，應於判決送達後十日內，向本院提出上訴狀。
            書記官    李忠霖
中      華      民      國    九十一      年    五      月    二十三    日
附錄法條：
中華民國刑法第二百一十條
 (偽造變造私文書罪)
偽造、變造私文書，足以生損害於公眾或他人者，處五年以下有期徒刑。
中華民國刑法第二百一十六條
 (行使偽造變造或登載不實之文書罪)
行使第二百十條至第二百十五條之文書者，依偽造、變造文書或登載不實
事項或使登載不實事項之規定處斷。
中華民國刑法第三百三十九條
 (普通詐欺罪)
意圖為自己或第三人不法之所有，以詐術使人將本人或第三人之物交付者
，處五年以下有期徒刑、拘役或科或併科一千元以下罰金。
以前項方法得財產上不法之利益或使第三人得之者，亦同。
前二項之未遂犯罰之。
中華民國刑法第三百三十九條之三
意圖為自己或第三人不法之所有，以不正方法將虛偽資料或不正指令輸入
電腦或其相關設備，製作財產權之得喪、變更紀錄，而取得他人財產者，
處七年以下有期徒刑。
以前項方法得財產上不法之利益或使第三人得之者，亦同。
